【裁判字號】    95,上更(一),732
【裁判日期】    951205
【裁判案由】    毒品危害防制條例
【裁判全文】
臺灣高等法院刑事判決              95年度上更(一)字第732號
上  訴  人  台灣台北地方法院檢察署檢察官
上  訴  人
即  被  告  乙○○
                    （
選任辯護人  馮志剛律師
上列上訴人因被告毒品危害防制條例案件，不服台灣台北地方法
院94年度訴字第1655號，中華民國95年3月10日第一審判決（起
訴案號：臺灣臺北地方法院檢察署94年度偵字第18158號），提
起上訴，經判決後，由最高法院發回更審，本院判決如下：
    主  文
原判決撤銷。
乙○○販賣第二級毒品，處有期徒刑柒年捌月。扣案如附表編號
9、12、13、14所示之第二級毒品ＭＤＭＡ沒收銷燬之。附表編
號2、3、4、5、6、8、10、11所示之第三級毒品愷他命及第四級
毒品硝甲西泮、硝西泮，裝放上開毒品之包裝袋拾肆個、空夾鏈
袋玖拾玖個、空愷他命分裝罐捌個，均沒收。
    事  實
一、乙○○明知ＭＤＭＡ（亞甲基雙氧安非他命，俗稱搖頭丸）
    、愷（Ｋ）他命（KETAMINE)、硝甲西泮、硝西泮（NIMETAZ
    EPAM、耐妥眼NITRAZEPAM，俗稱一粒眠）分為毒品危害防制
    條例規範之第二級、第三級、第四級毒品，依法不得販賣。
    竟意圖營利，於民國94年9月初，在桃園市○○路凱悅ＫＴ
    Ｖ，向姓名年籍不詳綽號”小妖”之成年男子，以ＭＤＭＡ
    每顆新臺幣（下同）250元、愷他命每公克900元、硝甲西泮
    、硝西泮每顆30元，總價7萬元之代價，同時販入如附表編
    號9、12、13、14所示之第二級毒品ＭＤＭＡ、編號2所示之
    第三級毒品愷他命、編號3、4、5、6、8、10、11所示之第
    四級毒品硝甲西泮、硝西泮（另含如附表編號1所示供乙○
    ○施用之安非他命，此部分並未起訴），擬以高於所購入價
    格ＭＤＭＡ每顆350元、愷他命每公克1,100元、硝甲西泮、
    硝西泮每顆80元之代價，販賣予不特定人，藉此賺取差價牟
    利。嗣乙○○於94年9月27日凌晨1時5分許，在臺北市中山
    區○○○路○段56巷口，為警查獲，並於其隨身背包內扣得
    如附表編號2至6、8至14所示之第二級毒品ＭＤＭＡ、第三
    級毒品愷他命、第四級毒品硝甲西泮、硝西泮，及裝放上開
    毒品之包裝袋14個、供販賣毒品預備之空夾鏈袋99個及空愷
    他命分裝罐8個。
二、案經台北市政府警察局中山分局報請台灣台北地方院檢察署
    檢察官偵查起訴。
    理  由
一、證據能力部分：
（一）上訴人即被告辯稱：在警詢中承認販賣毒品，是遭警疲勞
      訊問19小時及利誘交保，不搜查其住處為交換條件，所為
      不實之自白，不得採為證據。而於檢察官偵訊及法院聲請
      羈押訊問時之自白，均係配合警詢陳述，以求交保，內容
      不實云云。
（二）經查：
    1.被告於警察移送檢察官訊問時，明確對檢察官表示警詢所
      言屬實，警方沒有對我作不正當之訊問，我的自白出於自
      由意志，我知道錯了，也感到後悔（見偵查卷第48頁、第
      49頁）。其於檢察官起訴94年11月24日起訴移審時，最初
      於法院訊問只是稱：警詢承認是精神狀況不好，沒有稱警
      方利誘（見原審卷第7頁背面）；於94年12月6日第一次準
      備程序，始由其委任之辯護人為其陳述，因警以交保利誘
      才承認。仍未陳述不以搜索住宅，以免家人知悉作為交換
      條件而利誘（見原審卷第26頁背面）。至上訴本院於95年
      6月7日審判時，始改稱配合警方陳述，家裡就不會被搜索
      ，才會承認云云（見本院上訴字卷第78頁）。其前後反覆
      ，於法院調查其辯解不實後，又再改變陳述，已難遽信。
      且如警以交保或不搜索其住家為利誘，其因利誘而承認犯
      罪，警方何需疲勞訊問？如因疲勞訊問而承認，則並非警
      方利誘而製作筆錄，顯相互矛盾。
    2.被告警詢筆錄之製作，係於94年9月27日凌晨2時30分至2
      時40分、同日凌晨4時30至5時37分、同日上午7時10分至7
      時30分，共接受警方3次詢問；另於同日下午3時37分至3
      時48分、同日晚間8時10分各別接受檢察官及原審法官訊
      問，有各該筆錄在可稽。每次訊問時間非長，且各次訊問
      間隔1小時以上可供休息，未有連續訊問達19小時等情。
      而被告年僅25歲，正值青壯之年，應無疲勞訊問及精神狀
      況不佳之問題。且依筆錄內容，亦無誘導訊問之情形。
    3.被告辯稱因警利誘交保及不搜索住宅，怕其父母家人知悉
      ，而配合警方要求而承認。然經本院傳訊製作被告筆錄之
      警察甲○○結稱：並未以交保誘導被告或不搜索作為交換
      條件（見本院上訴字卷第73頁，上更(一)字卷95年11月21日
      審判筆錄第3頁）。又核被告既於檢察官偵訊後未獲交保
      而聲請羈押，且警方不可能再對其搜索，應已知悉其所為
      之陳述未能達成交保等目的，被告於原審法院聲羈庭訊問
      時，因訊問之人、所處之環境、原來之心態均已改變，利
      誘之情狀也不存在，仍於原審法官訊問時供承犯行，且於
      本院上訴審及更一審，均明確表示檢察官及法官沒有誘導
      我（見本院上訴字卷第17頁，上更(一)字卷95年11月21日審
      判筆錄第8頁）。則被告本於自由意志而陳述，所辯受警
      方之誘導云云，即非真實。且觀諸被告於警訊、偵查及原
      審聲押而為訊問時之筆錄，被告供述均屬一致且詳盡，該
      等警詢、偵查及原審訊問時之自白，應具任意性，有證據
      能力。惟被告於更一審最後審理期日，又再聲請傳訊所有
      承辦警察施鴻銘、黃金福等人，證明警詢筆錄利誘不實，
      檢察官訊問是希圖交保配合警方陳述云云。為免延滯訴訟
      ，對被告警詢及檢察官訊問筆錄，均不採為證據。
二、認定被告犯罪之證據：
（一）訊據被告坦承為警查獲如附表所示之毒品，惟矢口否認有
      販賣之行為，辯稱所持有附表所示毒品，是供自己服用，
      數量所以龐大，乃是與女友分手，搬出女朋友同居處乃同
      時帶走，適為警攔查云云。
（二）被告坦承在其隨身背包內查獲如附表所示之物，經送請鑑
      定結果，編號2至6、8至14所示之粉末、藥丸，確含毒品
      危害防制條例第2條第2項第2、3、4款所規定之第二級、
      第三級、第四級毒品成份，其重量、毒品名稱、鑑定結果
      詳如附表所示，有憲兵司令部94年11月24日（94）安鑑字
      第02668號鑑驗通知書在卷足稽（見原審卷第42頁、第43
      頁），復有上開毒品扣案可證。
（三）被告於原審法官訊問時，因檢察官已聲請將其羈押，且警
      方不可能再為其他利誘或交換條件，而法官為公正之立場
      ，與追訴被告有罪之警察、檢察官和被告對立之立場不同
      。被告於原審法院法官訊問時，明確供承：「查獲扣案的
      毒品，都是我的，向桃園的『小妖』購買，『小妖』在桃
      園市○○路上的凱悅ＫＴＶ出沒，他帶傳播小姐來自我們
      介紹，問我要不要助興的東西，他不留下聯絡方式，扣案
      的東西我在94年9月初在凱悅ＫＴＶ買的，搖頭丸1顆250
      元，轉讓1顆350元，我賺100元；一粒眠1顆30元，我以80
      元轉讓；Ｋ他命1克900元，我以1,100元轉讓；我沒有賣
      安非他命，那是供我自己吸用的」（見原審聲羈字卷第7
      頁）等語。
（四）本案係被告深夜在台北市中山區○○○路○段夜生活區附
      近遭警臨檢查獲，並於被告隨身背包內扣得如附表編號2
      至6、8至14所示之第二級、第三級、第四級毒品及空夾鏈
      袋99個、空愷他命分裝罐8個。數量極為龐大，且有分裝
      毒品之物，又在夜生活活躍之時，夜店風月場所聚集之地
      。縱依被告所述：毒品供己施用，搖頭丸1個晚上吃3顆、
      Ｋ他命是1個晚上1至2瓶，1瓶1公克、一粒眠1次吃10顆，
      搖頭丸服了興奮擺動身體，一粒眠是要好睡云云（見原審
      卷第27頁、第28頁）。而經採集被告於查獲時尿液經檢驗
      結果，甲基安非他命及一粒眠（即硝甲西泮）呈陽性反應
      ，ＭＤＭＡ及Ｋ他命呈陰性反應，有台灣檢驗科技股份有
      限公司94年11月17日及95年1月13日濫用藥物尿液檢驗報
      告3紙在卷可稽（見原審卷第36頁、第67頁、第6頁），核
      與被告於原審羈押時訊問時供稱僅施用一粒眠及安非他命
      等語相符（見原審聲羈卷第8頁）。被告根本未施用搖頭
      丸及愷他命；又依其所稱每晚要服用大量搖頭丸興奮，同
      時又用鉅量一粒眠是要好睡，相互矛盾，與事實及情理不
      符。而扣案毒品ＭＤＭＡ計32顆、愷他命計13.3166公克
      、硝甲西泮及硝西泮計499顆。被告隨身攜帶大量自己不
      施用之毒品及超過個人長期用量之毒品，又攜帶毒品分裝
      夾鏈袋及分裝罐，且非為他人運送，其外出販賣毒品，已
      極灼然。
（五）被告於上訴後辯稱，查獲當天攜帶大量毒品，係因與女友
      分手，於26日深夜返回與女友李瓊娜同居之鴨川旅館收拾
      個人物品，在新生北路3段56巷附近停車後遭警查獲，並
      舉證人劉瀚元、陳冠珺、謝秀珍均附合其詞云云。然查被
      告自事發至原審審理終結未曾以此置辯，顯係於原判決理
      由中提及其隨身攜帶超過個人用量甚多之毒品，作為其販
      毒理由之一，始於上訴後編飾並勾串證人之詞。上開證人
      所為迴護被告之詞，應無足採。其於本次更審中，聲請再
      重覆傳訊上開證人，自無必要。被告又於本次更審中聲請
      傳訊證人即同學、友人徐偉琦、陳柏翰、張乃中、文俊堯
      ，證其有施用毒品，未販賣毒品云云。然施用毒品與販賣
      毒品無關，被告有無施用毒品，不影響其販賣毒品之犯行
      。且上開證人為其同學、友人，不可能整日和其形影不離
      ，參以被告被查獲攜帶大量毒品時，即未和上述之人在一
      起，該等證人對其是否販賣毒品亦無由證述，無傳查之必
      要。被告再請求調取其在鴨川旅館住宿之資料，因時間已
      久遠，該旅館未保存94年9月間旅客住宿資料，有該旅社
      回函可查。且被告是否投宿鴨川旅社，亦與其販毒無關。
      被告另主張其有服用愷他命，所以攜帶愷他命，並舉偵查
      卷第65頁台灣科技股份有限公司鑑用藥物檢驗報告為證據
      方法，惟該檢驗報告係對扣案白色粉末4包檢驗，有該報
      告可按，且該報告明確標示為濫用藥物檢驗報告，並非「
      尿液」檢驗報告，所述亦有誤解，均不足為其有利之認定
      。被告於更一審最後審理期日，以言詞聲請傳訊警察施鴻
      銘、黃金福，證明其警詢遭利誘自白，因本院已不採該警
      詢筆錄為證據，如前所述，自無庸再予傳訊調查，附此說
      明。
（六）綜上所述，被告所辯，為卸責之詞，不足採信，其罪證明
      確，犯行洵堪認定，應予依法論科。
三、論罪之依據：
    按ＭＤＭＡ、愷（Ｋ）他命、硝甲西泮及硝西泮分別為毒品
    危害防制條例第2條第2項第2、3、4款所規定之第二級、第
    三級、第四級毒品（參照行政院依毒品危害防制條例第2條
    第3項公告毒品分級及品項），依法不得販賣、持有。且販
    賣毒品罪，不以販入之後，復行賣出為必要，只須意圖營利
    而販入或賣出，有一於此，犯罪即應成立，故以營利為目的
    而販入，縱尚未賣出，應屬販賣既遂（最高法院88年度臺上
    字第2398號、90年度臺上字第1204號、90年度臺上字第1898
    號、92年度臺上字第7046號判決意旨參照）。核被告所為，
    係犯毒品危害防制條例第4條第2項之販賣第二級毒品罪、同
    條第3項之販賣第三級毒品罪、同條第4項之販賣第四級毒品
    罪。被告持有毒品之行為，各為販賣之高度行為所吸收，不
    另論罪。被告係以一個販入毒品以營利之犯意，同時販入第
    二級、第三級、第四級毒品，即以一販入行為，同時觸犯販
    賣第二級毒品、第三級毒品、第四級毒品三罪，為想像競合
    犯，依刑法第55條前段之規定，從一重之販賣第二級毒品罪
    處斷。至本件公訴人起訴雖稱被告販入毒品一批，被查獲Ｍ
    ＤＭＡ47顆，Ｋ他命4包（重量13.7公克），一粒眠488顆。
    惟當時尚未鑑定及詳為清點，後送鑑定並精確清點後，其重
    量及數量如附表2、3、4、5、6、8、9、10、11、12、13、1
    4所示，原審公訴檢察官於95年2月21日到庭更正起訴書所載
    數量及重量，應以鑑定數量為準，此犯罪事實，可由本院依
    職權予以認定。
四、公訴意旨另以：(一)被告乙○○所販賣之毒品包含附表編號7
    之藥丸。(二)被告於94年8月25日，在桃園縣桃園市○○路附
    近，以ＭＤＭＡ每顆350元之價格，販賣10顆給綽號阿ＫＥ
    Ｎ之成年男子，扣除每顆250元之進貨成本，共獲利1,000元
    ；於同年月30日，在台北市西門町峨眉停車場，以Ｋ他命每
    公克1,100元及一粒眠每顆80元之價格，販賣Ｋ他命2包計10
    公克及一粒眠50顆與綽號ＭＩＮＩ之成年男子，扣除Ｋ他命
    每公克900元及一粒眠每顆30元之進貨成本，共獲利2,900元
    。因認被告此部分亦涉犯毒品危害防制條例第2、3、4項之
    販賣第二級、第三級、第四級毒品罪嫌。惟按犯罪事實應依
    證據認定之，無證據不得認定犯罪事實；被告之自白，不得
    作為有罪判決之唯一證據，仍應調查其他必要之證據，以察
    其是否與事實相符，刑事訴訟法第154條第2項、第156條第2
    項定有明文。經查(一)附表編號7所示之深黃色藥丸3顆，經鑑
    定並無毒品成分，有上開憲兵司令部鑑驗通知書在卷可稽，
    此部分自不構成犯罪。(二)上開被告於94年8月間2次販賣毒品
    之事實，雖據被告於警詢、偵訊及原審於檢察官聲請羈押訊
    問時自白在卷，然除其自白外，無其他積極證據足資佐證。
    且本件扣案之毒品，被告所陳，均係於94年9月初購入，自
    與94年8月之販毒行為無涉。此外，復查無其他積極證據足
    認被告於94年8月間有何販賣第二級、第三級、第四級毒品
    犯行。因公訴人認與論罪科刑部分，有連續犯之裁判上一罪
    關係，刑法第56條連續犯之規定，雖於94年1月7日修正公布
    刪除，並於95年7月1日施行，依新法第2條第1項規定，比較
    新、舊法結果，仍應適用較有利於被告之行為時法律即舊法
    之連續犯規定，爰不另為無罪之諭知。
五、撤銷改判之理由：
    原審對被告為有罪科刑之判決，固非無見。惟查：(一)扣案如
    附表編號2、3、4、5、6、8、10、11為第三級、第四級毒品
    ，依毒品危害防制條例第18條第1項前段並無沒收銷燬之規
    定，僅能依刑法相關規定沒收，原審依毒品危害防制條例第
    18條第1項前段宣告沒收銷燬，於法不合。(二)扣案如附表編
    號7所示之藥丸，並無毒品成分，公訴人已就被告所有扣案
    之ＭＤＭＡ、愷他命、一粒眠毒品起訴販售，原審對此已起
    訴部分，未予審判，亦有未合，而無可維持。公訴人上訴意
    旨，以原審將第三級、第四級毒品諭知沒收銷燬，於法有違
    ，為有理由。至被告上訴否認犯罪，固無理由，但原判決既
    有可議，及檢察官上訴有理由，應由本院將原判決撤銷改判
    。爰審酌被告明知毒品之危害，販賣行為乃禍害之源，其源
    不斷，則流毒所及，非僅多數人之生命、身體受其侵害，社
    會、國家之法益亦不能免，卻仍意圖營利販賣第二級、第三
    級、第四級毒品，其最初尚能坦承犯行，事後翻異前詞之犯
    後態度，復參酌被告之犯罪手段、品行、智識程度、生活狀
    況等一切情狀，量處與原審相同如主文第二項所示之刑，以
    示懲儆。扣案如附表編號9、12、13、14所示為第二級毒品
    ＭＤＭＡ，依毒品危害防治條例第18條第1項前段沒收銷燬
    之。附表編號2所示為第三級毒品，編號3、4、5、6、8、10
    、11為第四級毒品硝甲西泮、硝西泮，為違禁物，應依刑法
    第38條第1項第1款規定宣告沒收。又扣案裝放上開毒品之包
    裝袋計14個，防毒品裸露潮溼，便於攜帶，供犯販賣毒品所
    用之物，依毒品危害防治條例第19條第1項宣告沒收。又空
    夾鏈袋99個及空愷他命分裝罐8個，為供犯犯罪預備之物，
    均屬被告所有，應依刑法第38條第1項第2款規定，宣告沒收
    。
六、至於如附表編號1所示之顆粒1包，經鑑定為第二級毒品甲基
    安非他命，然被告供述為供己吸用，且其尿液檢驗確有安非
    他命反應，已如前述。而公訴又未就其販賣或施用第二級毒
    品甲基安非他命起訴，本院自不得加以審判。其涉嫌施用第
    二級毒品部分，應另由檢察官依法偵辦，附此說明。
七、據上論斷，應依刑事訴訟法第369條第1項前段、第364條、
    第299條第1項前段，毒品危害防制條例第4條第2項、第3項
    、第4項、第18條第1項前段、第19條第1項，刑法第11條前
    段、第2條第1項前段、第55條、第38條第1項第1款、第2款
    ，判決如主文。
本案經檢察官張啟彬到庭執行職務。
中    華    民    國    95    年    12    月    5     日
                  臺灣高等法院刑事第十六庭
                              審判長法  官  葉騰瑞
                                    法  官  黃俊明
                                    法  官  趙功恆
以上正本證明與原本無異。
如不服本判決，應於收受送達後十日內向本院提出上訴書狀，其
未敘述上訴之理由者並得於提起上訴後十日內向本院補提理由書
（均須按他造當事人之人數附繕本）。
                                    書記官  孫佩琳
中    華    民    國    95    年    12    月    5     日
附錄本案論罪科刑法條全文：
毒品危害防制條例第4條第2項、第3項、第4項
製造、運輸、販賣第二級毒品者，處無期徒刑或7年以上有期徒
刑，得併科新臺幣7百萬元以下罰金。
製造、運輸、販賣第三級毒品者，處5年以上有期徒刑，得併科
新臺幣5百萬元以下罰金。
製造、運輸、販賣第四級毒品者，處3年以上10年以下有期徒刑
，得併科新臺幣3百萬元以下罰金。


司法院資訊處製作；財團法人民間司法改革基金會備份。
